【裁判字號】    97,上訴,34
【裁判日期】    970730
【裁判案由】    偽證等
【裁判全文】
臺灣高等法院花蓮分院刑事判決          97年度上訴字第34號
上  訴  人
即  被  告  丁○○
選任辯護人  林政雄律師
選任辯護人  籃健銘律師
選任辯護人  陳信伍律師
上  訴  人
即  被  告  乙○○
選任辯護人  郭重鑾律師
上列上訴人即被告因偽證等案件，不服臺灣臺東地方法院96年度
訴字第36號中華民國96年12月20日第一審判決（起訴案號：臺灣
臺東地方法院檢察署95年度偵字第1577、2781號），提起上訴，
本院判決如下：
    主  文
原判決撤銷。
丁○○犯詐欺取財罪，累犯，處有期徒刑壹年，減為有期徒刑陸
月，如易科罰金，以參佰元即新臺幣玖佰元折算壹日；又共同犯
行使偽造私文書罪，累犯，處有期徒刑壹年，減為有期徒刑陸月
，如易科罰金，以參佰元即新臺幣玖佰元折算壹日，未扣案讓渡
書上偽造之「涂文章」署名及印文各乙枚均沒收。應執行有期徒
刑拾壹月，如易科罰金，以參佰元即新臺幣玖佰元折算壹日，未
扣案讓渡書上偽造之「涂文章」署名及印文各乙枚均沒收。
乙○○共同犯行使偽造私文書罪，處有期徒刑陸月，減為有期徒
刑月，未扣案讓渡書上偽造之「涂文章」署名及印文各乙枚均
沒收；又犯偽證罪，處有期徒刑拾月，減為有期徒刑伍月。應執
行有期徒刑柒月，緩刑肆年。未扣案讓渡書上偽造之「涂文章」
署名及印文各乙枚均沒收。
    事  實
一、丁○○明知車身號碼68829號之機械動力鏟重機（下稱挖土
    機）為來路不明之贓物，竟於民國 (下同)93年9月間加以收
    受，並準備伺機出售。93年10月間，得知戊○○需要1部挖
    土機，竟基於意圖為自己不法所有之犯意，以新臺幣（下同
    ）1千元之代價，交付不知情之乙○○1紙車身號碼68302號
    ，非屬上開挖土機之進口報單，要求乙○○充作「人頭」所
    有人，將該挖土機出賣予不知情之戊○○（業經檢察官為不
    起訴處分確定）。戊○○見有挖土機之進口報單，遂不疑有
    他，未經仔細核對，即認該挖土機是有合法來源證明之挖土
    機，因此陷於錯誤而與乙○○於93年10月15日下午2時30分
    許簽訂「機械動力鏟買賣讓渡契約書」，並於同日交付價金
    68萬元，丁○○因而獲取該不法財產。嗣上揭挖土機為真正
    所有人甲○○於93年10月17日下午2時許，在臺東市體育中
    學後方產業道路往南約1公里處之私有旱地發現，因而報警
    查獲。
二、詎丁○○惟恐上開犯行曝光而遭受追訴，明知乙○○與年籍
    不詳之成年男子涂文章間並未簽訂任何買賣挖土機之契約，
    竟與某真實姓名年籍不詳之成年男子，在不詳時、地，共同
    基於偽造私文書之犯意聯絡，以偽造「涂文章」署名及印文
    各1次之方式，而偽造乙○○與涂文章間買賣前開挖土機之
    「讓渡書」之私文書1紙，嗣丁○○與乙○○即共同基於行
    使該偽造讓渡書之犯意聯絡，由丁○○於94年1月27日前某
    日，在不詳地點，將該偽造之讓渡書交付乙○○於94年1月
    27日檢察官訊問時庭呈作為證據以行使之，足生損害涂文章
    及司法審判之正確性。
三、另丁○○為避免自己之刑責，復於95年8月15日某時以電話
    聯絡乙○○至其位在臺東市○○路住處，唆使乙○○於檢察
    官偵訊時應為如何虛偽之陳述。而乙○○嗣果於95年8月17
    日上午11時56分、同日中午12時22分檢察官偵查時及臺灣臺
    東地方法院96年10月30日上午9時30分許、同年12月6日下午
    2時許審理時，於供前具結證稱：是周德皇（即「黑仔」，
    原名朱德煌，於93年3月8日更名為周德煌，復於同年月8日
    更名為周德皇）直接找伊當賣挖土機的人頭，卷附進口報單
    是在要去丁○○家裡的路上，周德皇拿給伊看的，另卷附讓
    渡書也是周德皇叫伊去簽名云云，而於案情有重要關係之事
    項為不實之陳述。
四、案經臺東縣警察局臺東分局報告臺灣臺東地方法院檢察署檢
    察官偵查起訴，並經臺灣臺東地方法院檢察署檢察官主動簽
    分偵辦起訴。
    理  由
壹、證據能力部分
一、證人即共同被告乙○○於95年2月14日及同年8月17日檢察官
    訊問時，業已以證人之身分結證在案（偵卷頁21至23、38至
    42），依刑事訴訟法第第159條之1第2項，證人即共同被告
    乙○○於95年2月14日及同年8月17日偵查中向檢察官所為之
    陳述，自具有證據能力，合先敘明。
二、就周德皇曾經向證人洪豪章表示曾經出售過挖土機一事，屬
    於周德皇在審判外向洪豪章所為之陳述，屬於傳聞證據，自
    應適用傳聞法則以決定是否具有證據能力。由於周德皇已經
    死亡，洪豪章在原審又證稱確有該事，依照刑事訴訟法第15
    9條之3第1項第1款之規定應具有證據能力。
貳、事實認定之理由
一、上訴人即被告 (下稱被告)2人雖於偵查以及原審審理中否認
    犯行，但於本院審理中已經坦承犯行（本院卷頁80）。核與
    共同被告吳林秀華、共同被告即證人乙○○之供述、證人戊○○、甲○○、李孟然、洪豪章、林美珠、朱玉華等之證述
    相符，並有和解書影本、讓渡書、機械動力鏟買賣讓渡契約
    書、系爭挖土機車身號碼68829號不符之進口報單、車身號
    碼相符之進口報單、偽造之涂文章讓渡書、周德皇口卡照片
    、涂文章戶籍查詢資料、臺東區農會函暨吳林秀華臺東地區
    農會交易明細表及支票存款、存摺存款交易往來明細查詢單
    各1份為證。
二、被告2人之自白與事實相符，被告2人犯行，罪證明確，應予
    依法論科。
參、論罪科刑
一、被告丁○○部分
（一）核被告丁○○所為，係犯刑法第349條第1項之收受贓物罪
      、第339條第1項之詐欺取財罪、第216條之行使偽造私文
      書罪。被告丁○○明知挖土機屬於贓物，卻加以收受，自
      屬收受贓物罪。收受之後又向戊○○謊稱挖土機權利無瑕
      ，而詐騙財物，構成詐欺取財罪。被告丁○○收受贓物之
      後，將贓物轉售圖利，其處分贓物的行為，屬於不罰的後
      行為，不另構成刑法第349條第2項之牙保贓物罪名，起訴
      書另引用該條罪名，尚有誤會。而依據證人戊○○所證述
      ，買賣契約的整個過程是由戊○○與丁○○洽商、看貨、
      議價、交車、付款，乙○○既沒有參與，也沒有獲取任何
      利益，只是充作人頭，代收款項，因此就詐欺取財犯行，
      未與被告乙○○有共犯關係。至於行使偽造文書罪部分，
      則與被告乙○○有共同犯意聯絡以及行為分擔，依刑法第
      28條規定，論以共同正犯。被告丁○○所犯收受贓物罪與
      詐欺取財罪間，係以收受贓物後據以轉賣，有方法結果之
      牽連關係，應依95年修正前刑法第55條後段之規定，從一
      重之詐欺取財罪處斷。又被告係犯詐欺取財罪，經查獲才
      另行起意偽造文書，則被告所犯詐欺取財罪與行使偽造私
      文書罪之間，犯行各別，構成要件不同，自應分論併罰。
      至於被告丁○○雖然唆使乙○○偽證，但偽證罪之構成係
      以他人刑事案件作證為要件，於自己所犯刑事案件，並不
      具證人地位，自不構成犯罪，檢察官就此部分亦未論罪起
      訴，僅附此敘明。
（二）被告丁○○前因傷害致死案件，經判處有期徒刑3年6月確
      定，復因過失致死案件，經判處有期徒刑6月確定，合併
      定應執行有期徒刑3年10月，於90年7月4日入監執行，91
      年10月31日因縮短刑期假釋付保護管束出監，於93年7月7
      日執行完畢，有臺灣高等法院被告全國前案紀錄表附卷可
      參，被告5年以內故意再犯有期徒刑之本罪，應依照95年
      修正後刑法第47條規定，論以累犯，並加重其刑。
（三）爰審酌被告丁○○本案犯行，雖然對於被害人造成損害，
      惟嗣後已經與被害人戊○○和解，賠償40萬元，有和解書
      為證，犯後雖然態度不佳，在偵查中偽造書證，又唆使偽
      證，原審審理期間，一再矢口否認犯行，脫免罪責，但嗣
      後已知悔悟，且被檢查出患有口腔癌，有診斷證明書附卷
      可稽（本院卷頁111），本院審理期間再度取得被害人之
      諒解，被害人又出具和解書1份等情狀，分別量處如主文
      所示之刑，並定其應執行刑。被告犯罪時間是在96年4月
      24日之前，符合中華民國96年罪犯減刑條例之規定，應減
      刑2分之1。被告所犯之罪，經減刑之後，符合95年修正前
      刑法第41條之規定，經比較新舊法，以修正前規定有利於
      被告丁○○，應依該規定諭知易科罰金之折算標準。另被
      告丁○○與真實姓名年籍不詳之成年男子於未扣案讓渡書
      上偽造之「涂文章」署名及印文各1枚，依刑法第219條之
      規定，不論屬於犯人與否，均沒收之。
（四）被告否認犯行提起上訴，固無理由。惟原判決認定被告有
      牙保贓物、教唆偽造之犯罪事實，尚有違誤，應由本院撤
      銷改判。
二、被告乙○○部分：
（一）被告乙○○所為，係犯刑法第168條偽證罪、第165條使用
      偽造證據罪及第216條之行使第210條偽造私文書罪。被告
      乙○○所犯行使偽造私文書罪及使用偽造證據罪，係以一
      行為觸犯數罪名，為想像競合犯，應依刑法第55條前段規
      定，從一重之行使偽造私文書罪處斷；被告乙○○雖前後
      4次於檢察官偵查及原審審理時供前具結而為虛偽陳述，
      惟查本罪侵害者為國家法益，亦僅成立1個偽證罪，是公
      訴人於原審審理時為訴之追加，核其性質當僅屬起訴事實
      之擴張而促請法院注意審酌。被告乙○○就上開行使偽造
      私文書罪部分，與被告丁○○有行為分擔及犯意聯絡，均
      為共同正犯。被告乙○○所犯前述偽證罪以及偽造私文書
      罪間，犯意各別，行為互殊，應予分論併罰。
（二）爰審酌被告乙○○在本案犯行中，僅收取1千元的報酬，
      犯行係誤信被告丁○○，犯罪情節尚稱輕微，事後也知所
      悔改等情，分別量處如主文所示之刑。並定其應執行刑。
      被告乙○○犯罪時間是在96年4月24日之前，符合中華民
      國96年罪犯減刑條例之規定，應減刑2分之1。另被告丁○○與真實姓名年籍不詳之成年男子於未扣案讓渡書上偽造
      之「涂文章」署名及印文各1枚，依刑法第219條之規定，
      不論屬於犯人與否，均沒收之。被告乙○○雖以有刑法第
      19條第2項之事由，請求減輕其刑，但被告乙○○出庭並
      為言詞辯論，均無任何障礙，被告乙○○此項所辯，尚難
      採信。
（三）又被告乙○○雖於80年間因犯有麻醉藥品管理條例之罪，
      判處有期徒刑5月，緩刑3年，緩刑期滿，未經撤銷緩刑，
      其徒刑之宣告失其效力，有臺灣高等法院被告前案紀錄表
      1份在卷可參，其經此偵、審程序及刑之宣告，應知所警
      惕，信無再犯之虞，本院認所宣告之刑，以暫不執行為適
      當，爰併諭知緩刑，以勵自新。
（四）被告乙○○上訴，請求依照刑法第19條第2項之規定減輕
      其刑，雖無理由。但原判決就所犯偽證罪，未依照中華民
      國96年罪犯減刑條例，減輕其刑，又未審酌被告犯行符合
      緩刑之要件，本院認應將原判決一併撤銷，改判如主文第
      3項所示。
肆、據上論斷，應依刑事訴訟法第369條第1項前段、第364條、
    第299條第1項前段、刑法第2條第1項前段，第28條、第165
    條、第168條、第216條、第210條、第339條第1項、第349條
    第1項、第47條、第55條、第55條（95年修正前）、第219條
    、第41條（95修正前）、第51條第5款（95年修正前）、第
    74條第1項第1款、第219條，中華民國96年罪犯減刑條例第2
    條第1項第3款、第7條、第11條，判決如主文。
本案經檢察官丙○○到庭執行職務。
中    華    民    國    97    年    7     月    30    日
                  刑事庭審判長法  官  賴淳良
                              法  官  許仕楓
                              法  官  劉雪惠
以上正本證明與原本無異。
如不服本判決，應於判決送達後10日內，向本院提出上訴狀。其
未敘述理由者，並應於提出上訴狀後10日內本院補提理由狀（均
須附繕本）。
告訴人或被害人如對於本判決不服者，應具備理由請求檢察官上
訴，其上訴期間之計算係以檢察官收受判決正本之日期為準。
                              書記官  邱廣譽
中    華    民    國    97    年    7     月    30    日
附錄  本判決論罪科刑法條
中華民國刑法第165條
偽造、變造、湮滅或隱匿關係他人刑事被告案件之證據，或使用
偽造、變造之證據者，處2年以下有期徒刑、拘役或5百元以下罰
金。
中華民國刑法第168條
於執行審判職務之公署審判時或於檢察官偵查時，證人、鑑定人
、通譯於案情有重要關係之事項，供前或供後具結，而為虛偽陳
述者，處7年以下有期徒刑。
中華民國刑法第210條
偽造、變造私文書，足以生損害於公眾或他人者，處5年以下有
期徒刑。
中華民國刑法第216條
行使第210條至第215條之文書者，依偽造、變造文書或登載不實
事項或使登載不實事項之規定處斷。
中華民國刑法第339條第1項
意圖為自己或第三人不法之所有，以詐術使人將本人或第三人之
物交付者，處5年以下有期徒刑、拘役或科或併科1千元以下罰金
。
中華民國刑法第349條第1項
收受贓物者，處3年以下有期徒刑、拘役或5百元以下罰金。


司法院資訊處製作；財團法人民間司法改革基金會備份。
